【裁判字號】    91,訴,4962
【裁判日期】    920123
【裁判案由】    給付工程款
【裁判全文】
臺灣臺北地方法院民事判決  九十一年訴字第四九六二號
    原      告  福崧實業股份有限公司
    法定代理人  丙○○
    訴訟代理人  丁○○
    被      告  乙○○
    被      告  甲○○
    訴訟代理人  呂錦律師
右當事人間給付工程款事件，本院判決如左：
    主    文
原告之訴及假執行聲請均駁回。
訴訟費用由原告負擔。
    事    實
壹、原告方面：
一、聲明：（審理卷第一三頁）
    (一)被告應連帶給付原告新台幣（以下同）陸拾柒萬伍仟伍佰元整，及自支付命令
      送達被告之翌日起至清償日止，按年息百分之五計算之利息。
    (二)訴訟費用由被告連帶負擔。
    (三)原告願提供擔保，請准予宣告假執行。
    訴訟標的：保證債務清償請求權
二、陳述：（(一)(二)見審理卷第一三、一四頁）
  (一)緣原告前曾向訴外人鉅富水電冷氣工程有限公司（以下稱：鉅富公司）承攬「台
    北縣蘆洲鄉重陽市場暨社教機構新建工程」之污水處理工程，工程款總價計有壹
    佰捌拾萬元，惟鉅富公司尚有陸拾柒萬伍仟伍佰元尚未給付原告。嗣雙方於九十
    年九月四日達成協議，前揭尚未給付之工程款，鉅富公司須於六個月內以現金向
    原告清償完畢，並由被告乙○○及甲○○等二人擔任連帶保證人，此有協議書足
    資為憑。惟迄今鉅富公司仍未依約給付，屢次催索，均未獲理會。
  (二)按「連帶債務之債權人，得對於債務人其中之一人，或數人，或其全體，同時或
    先後請求全部或一部之給付。連帶債務未全部履行前，全體債務人仍負連帶責任
    。」依民法第二百七十三條定有明文。查鉅富公司既未依約向原告清償工程款，
    依前揭法律規定，原告自得依法向被告等二人請求給付。
  (三)當時鉅富公司要求半年內付款，所以才要鉅富公司提供連帶保證人，原告本來有
    假扣押，鉅富公司也因此要求撤銷假扣押。無論該公司是否改組，被告都要負保
    證責任。（見第三五、三九頁）
三、證據：提出協議書影本一份為證。
貳、被告方面：
一、聲明：駁回原告之訴。訴訟費用由原告負擔。如受不利判決，請准供擔保免假執
    行。（第二六頁）
二、陳述：
  (一)本件訴外人鉅富水電冷氣工程有限公司（下稱：鉅富公司）積欠工程款並非蓄意
    為之，實係營建業景氣不佳所導致連鎖倒帳的結果，鉅富公司本身亦為受害人，
    但就工程款債務並無置之不理，故於本件工程款給付遲延時，即積極與原告協商
    並達成原告所提呈証物一所示之協議，因此原告之工程款債權也獲得大部份的滿
    足，此由其請求金額與總工程款對照即可知，核先敘明！
  (二)依原告所提協議書第四條所載：「乙方（即鉅富公司）若於尚未清償完畢期間，
    重、組鉅富水電冷氣工程有限公司，連帶保証人將負完全清償之責，絕無異議。
    」足見，被告並非無條件負擔保証責任，事實上鉅富公司一如往常並無「重、改
    組」情形，因此原告之訴無理由。
  (三)協議書是原告公司擬好的，鉅富公司也很有誠意解決，被告的保證責任是以重組
    改組為條件。鉅富公司仍在經營，有在經營就會還款。當初原告就是在意被告乙
    ○○、甲○○是否仍在鉅富公司繼續工作，被告二人現仍是鉅富公司的幹部（見
    第三五頁）。當時只是說重組改組才有保證責任，如果是全部情形都要被告負責
    ，就不會加上第四條（見第三九頁）。
三、證據：無
    理    由
一、雙方同意、不爭執之事項：
    原告前曾向鉅富公司承攬污水處理工程，工程款總價壹佰捌拾萬元，鉅富公司尚
    有陸拾柒萬伍仟伍佰元尚未給付。雙方於九十年九月四日協議，鉅富公司須於六
    個月內以現金清償，但鉅富公司並未依約履行。協議書第四條明定鉅富公司於償
    還前重組、改組時，連帶保證人應負責任，乙○○及甲○○等二人均於協議書簽
    章。
二、爭執要旨：
    被告保證責任內容為何？
    原告主張主債務人鉅富公司未償還時，連帶保證人亦應負責；被告辯稱只有鉅富
    公司在還款前重組、改組時，保證人方須負責。
三、按，當事人主張有利於己之事實者，就其事實有舉證之責任，民事訴訟法第二百
    七十七條定有明文。原告主張鉅富公司尚未還款，故被告二人應連帶清償；被告
    一致否認目前應負保證債務。經調查：
    (1)原告固提出協議書影本一份（見第一六頁）；但協議書第四條所載：「乙方（
      即鉅富公司）若於尚未清償完畢期間，重、組鉅富水電冷氣工程有限公司，連
      帶保証人將負完全清償之責，絕無異議。」；依據上述文義，保證人責任於鉅
      富公司在清償前發生「重組、改組」情形，保證人始須負責。（主債務人組織
      變更依法對保證責任並無影響。）
    (2)原告雖主張保證責任不以此為限，只要主債務人未還款，被告即應負保證責任
      云云；然而，上述協議第四條並非記載「連帶保証人『亦應』負完全清償之責
      ，絕無異議。」，或是記載「鉅富公司未清償時，或清償前重組、改組時，連
      帶保證人均應負責。」等文句；應認保證人責任附有條件─鉅富公司在還款前
      發生重、改組事由。
    原告既未能證明鉅富公司重組、改組，則被告二人連帶保證責任之生效條件尚未
    成就。
四、原告依據保證債務清償請求權提起本訴，請求被告連帶給付原告陸拾柒萬伍仟伍
    佰元整，及自支付命令送達被告之翌日起至清償日止，按年息百分之五計算之利
    息，於法不合，應予駁回。原告受敗訴判決，其假執行之聲請即失所依據，應併
    予駁回。
五、綜上所論，原告之訴為無理由，並依民事訴訟法第七十八條，判決如主文。（一
    、二審訴訟費用係法院所收取之各項費用，不含律師費等費用。）
中      華      民      國    九十二    年      一      月     二十三   日
                                    民事第二庭法官    吳燁山
右為正本，係照原本作成。
如對本判決不服，應於送達後廿日內，向本院提出上訴狀（應按對方人數提出影本）
；財產權訴訟，應按上訴利益百分之一．六五，繳納上訴費。另提出雙掛號郵票十份
─每份三十四元。
中      華      民      國    九十二    年      一      月     二十三   日
                                        法院書記官    柯月英


司法院資訊處製作；財團法人民間司法改革基金會備份。
